臺北高等行政法院裁定
　　　　　　　　　　　　　　　　94年度訴字第00525號
原　　　告　甲○○
被　　　告　經濟部能源局
代　表　人　葉惠青（局長）住同上
訴訟代理人　乙○○
　　　　　　丙○○
上列當事人間因免職事件，原告不服公務人員保障暨培訓委員會
中華民國93年12月14日九三公審決字第0359號復審決定，提起行
政訴訟。本院裁定如下︰
　　主  文
原告之訴駁回。
訴訟費用由原告負擔。
　　理  由
一、按「訴訟事件不屬行政法院之權限者，行政法院應以裁定駁
    回之。」行政訴訟法第107條第1項第1款所明定。次按公務
    人員任用法第33條規定：「技術人員、教育人員、醫事人員
    、交通事業人員及公營事業人員之任用，均另以法律定之。
    」因之，公營事業人員之任用與退休並不適用公務人員任用
    法及公務人員退休法，而在公營事業人員任用及退休法律制
    定施行前，得由目的事業主管機關訂定相關規定辦理之。司
    法院釋字270號解釋：「公營事業人員之任用，依公務人員
    任用法第33條，應另以法律定之。在此項法律制定前，依公
    務人員退休法第2條及該法施行細則第2條規定，公營事業人
    員無從依公務人員退休法辦理退休。行政院於中華民國70年
    1 月23日核定修正發佈之『經濟部所屬事業人員退休、撫卹
    及資遣辦法』第17條第2項有關訂定分等限齡退休標準之規
    定，在公營事業人員任用及退休法律制定前，乃為促進經濟
    部所屬國營事業人事新陳代謝及企業化經營而設，不生牴觸
    憲法問題，惟公營事業人員之任用及退休，關係此等人員之
    權利義務，仍應從速以『法律』定之。」足見公營事業人員
    之任用，應從速以「法律」定之，目前部分公營事業人員仍
    未制定任用法律，而僅以機關內部行政規章進用者，雖不生
    牴觸憲法問題，惟仍無解於彼等非屬依法律任用之人員。又
    司法院釋字第305號解釋：「公營事業依公司法規定設立者
    ，為私法人，與其人員間，為私法上之契約關係，雙方如就
    契約關係已否消滅有爭執，應循民事訴訟途徑解決。行政法
    院60年度裁字第232號判例，認為此種公司無相對人當事人
    能力，其實質意義為此種事件不屬行政法院之權限，與憲法
    尚無牴觸。至於依公司法第27條經國家或其他公法人指派在
    公司代表其執行職務或依其他『法律』逕由主管機關任用、
    定有官等，在公司服務之人員，與其指派或任用機關之關係
    ，仍為公法關係，合併指明。」指出與公營事業成立「公法
    關係」者，除依公司法第27條經國家或其他公法人指派在公
    司代表其執行職務者外，另一則為依其他「法律」逕由主管
    機關任用、定有官等、在公司服務之人員，亦即由主管機關
    逕予任用、定有官等、在公司服務之人員。因而與其指派或
    任用機關間如欲成立「公法關係」者，須以「依法律任用」
    為前提，否則，其與指派或任用機關間，僅存在私法上之契
    約關係，縱有人事或財產上給付之請求，亦屬私權爭執。
二、本件原告現職係審計部交通建設審計處審計員，前職任經濟
    部能源委員會（下稱前能源會，93年7月1日改制為經濟部能
    源局）企劃控制師，支國營事業機構分類職位10等2級薪
    1220薪點，因審計部向前能源會指名商調而於93年7月1日轉
    任現職，原告不服前能源會93年6月30日能人字第093110020
    10號令將其免職生效日載為同年7月1日，致其無法隨同前能
    源會改制轉任能源局即被告，且無法適用前能源會現職人員
    轉任經濟部能源局比照改任官職等級及退撫事項辦法改任官
    職等級，造成其權益受損，提起復審，經公務人員保障暨培
    訓委員會93年12月14日九三公審決字第0359號復審決定，以
    原告現職雖係保障法保障之對象，惟其係對前能源會93年6
    月30日免職令生效日期不服，並非基於現職身分就服務機關
    或人事主管機關所為之行政處分，認為違法或顯然不當，致
    損害其權利或利益，提起本件復審，是原告就前能源會所發
    免職令不服提起復審，於法未合，應不予受理。原告猶未甘
    服，遂向本院提起行政訴訟，主張前能委會於改制為被告前
    非屬法定組織，因無法定員額編制，不得已而將所進用人員
    於中油公司、台電公司二公營事業機構占缺支薪；惟有關派
    免調遷與考績等人事管理事項，仍依照經濟部人事管理準則
    及其實施要點」辦理。則原告乃依「經濟部所屬事業機構人
    事管理準則」進用之人員，屬公務人員保障法第102條第3款
    所稱「依法任用」之人員。職是，本件復審決定將上開法令
    解釋為以「依『法律』任用者」為限，而認原告僅係依照內
    部行政規章進用者，不得依公務人員保障法所定程序請求救
    濟云云，顯非適法。聲明求為判決：（一）公務人員保障暨
    培訓委員會93年12月14日九三公審決字第0359號復審決定及
    被告前身能源會93年6月30日能人字第09311002010號令均撤
    銷。（二）被告應對原告做成免職處分，並自93年7月6日生
    效。
三、經查前能源會乃依據行政院68年10月30日致經濟部台68經字
    第10888號函核定「經濟部能源委員會暫行組織規程」，於
    68年11月1日正式成立，積極推動能源有關業務。前能源會
    所需工作人員，依行政院秘書長68年9月8日台68經字第9068
    號函為「能源業務範圍廣泛，目前尚無法完全確定，請准先
    成立能源委員會，暫不立法，所需工作人員並暫由台電、中
    油兩公司調兼或調用一案，奉批：『可，將來仍應列入經濟
    部組織法內』」在案。依68年11月16日由前能源會執行秘書
    馮大宗（王敬明代理）召開之「經濟部能源委員會工作人員
    有關人事問題協調會議」（上開會議紀錄前經經濟部於68
    年12月24日以經【68】人字第44952號函准予備查在案）決
    議事項略以：「（一）能源會工作人員之派免調遷遵照經濟
    部有關規定辦理。（二）能源會工作人員派令由能源會核發
    。（三）能源會工作人員身分證職業欄應填註為能源委員會
    擔任之職務。（四）能源會工作人員之考績，按經濟部有關
    規定自行辦理。」是以，前能源會所進用之編制內現職人員
    ，除薪資、公勞保及退休撫卹等由中油、台電二公司依規定
    辦理外，其餘有關人員之進用、派免、考績及其他各項人事
    管理等，均由前能源會依權責自行辦理。前能源會工作人員
    因分別於中油、台電二公司占缺支薪，故前能源會之人事管
    理係依經濟部所屬事業機構人事相關法規，如經濟部人事管
    理準則及其實施要點等規定辦理，人員進用後並未納入銓敘
    任用審查範圍。原告亦自承其支領台電公司薪水，顯見其係
    於台電公司占缺支薪，屬於台電公司所調用，為公營事業所
    屬人員，其雖依經濟部人事管理準則規定進用，然既非依法
    律逕由主管機關任用定有官等而在前能源會服務者，其與任
    職能源會 (或占缺支薪之台灣電力公司)間，依上述說明，
    僅存在私法上之契約關係，原告對其遭能源會免職 (終止契
    約關係)有所爭議，核屬私權爭執，應循民事訴訟途徑解決
    ，本院並無審判權，其向本院起訴，訴不合法，應予駁回。
四、又原告所舉最高行政法院89年度判字第934號判決固謂：「
    查公營事業人員之任用，應以法律定之，公務人員任用法第
    33條定有明文。惟在此項法律制定之前，公營事業人員究竟
    必須依據『法律』規定任用，或可依據法律授權命令規定適
    用，尚屬無從認定。次查公務人員保障法第33條第2款規定
    依『法』任用之公營事業人員，而非依『法律』任用之公營
    事業人員，得準用公務人員保障法相關規定。而行政法之成
    文法源，除法律外，尚包括憲法、憲法解釋、國際法、自治
    規章，以及行政機關行使公權力而單方面訂定，具有抽象及
    一般拘束力之規範，即行政命令在內，其名稱依中央法規標
    準法第3條規定，為規程、規則、細則、辦法、綱要、標準
    、準則；且公務人員保障法第33條第2款規定所謂『依法任
    用』，乃指其任用是否『依法』而言，至依相關法規任用後
    之法律關係，究為公務員關係或聘用關係，則非所問。」惟
    亦指示「由被告依司法院釋字第270號解釋、第305號解釋、
    公務人員任用法第33條以及公務人員保障法第33條第2款規
    定意旨，查明被告所屬公營事業，依其他公營事業人員相關
    管理規定如『經濟部所屬事業機構人事管理準則』任用人員
    ，是否為『依法任用』人員？如為『依法任用』人員，此種
    人員是否即應屬公務人員保障法第33條第2款規定公營事業
    『依法任用』人員？反之，被告所屬公營事業依其他公營事
    業人員相關管理規定如『經濟部所屬事業機構人事管理準則
    』任用人員如非『依法任用』人員，則被告所屬公營事業依
    『經濟部所屬事業機構人事管理準則』任用人員是否違法？
    又被告所屬公營事業依『經濟部所屬事業機構人事管理準則
    』任用人員如為『依法任用』人員，但非屬公務人員保障法
    第33條第2款規定公營事業『依法任用』人員，則其區分之
    理由與依據為何？另為原告是否為公營事業『依法任用』人
    員之認定，並據以適用法律。」該判決並未確定依經濟部人
    事管理準則任用人員，是否為公務人員保障法所指之依法任
    用人員。事實上該案廢棄發回本院審理，經本院以91年度訴
    字第1743號裁定駁回原告之訴，並為最高行政法院以93年裁
    字第1709號裁定駁回原告之抗告確定，所持見解為依經濟部
    人事管理準則規定進用，非依法律逕由主管機關任用定有官
    等在公營事業者，並非該解釋所稱具公法關係者，無公務人
    員保障法之適用，有該裁定書附卷可稽。原告所舉最高行政
    法院89年度判字第934號判決，並不能為有利於原告之認定
    。
五、依行政訴訟法第107條第1項第1款、第104條、民事訴訟法第
    95 條、第78條，裁定如主文。
中    華    民    國    94     年     8    月    22   日
                        第一庭審判長法  官 姜素娥
                                    法  官 陳秀
                                    法  官 吳東都
上為正本係照原本作成。
如不服本裁定，應於送達後10日內向本院提出抗告狀（須按他造
人數附繕本）。
中    華    民    國    94     年     8    月    22   日
 　　  　　　　　　　    　         書記官 李金釵
